臺灣高等法院刑事判決　　　　　　　　　　　　　九十一年度上易字第二一八號
　　上　訴　人
　　即　被　告　丙○○○
　　選任辯護人　莊勝榮
右上訴人因侵占案件，不服臺灣臺北地方法院九十年度易字第一八○八號，中華民國
九十一年六月二十六日第一審判決（起訴案號：臺灣臺北地方法院檢察署九十年度偵
字第九○五六號）提起上訴，本院判決如左：
    主  文
上訴駁回。
    事實及理由
一、本案經本院審理結果，除原判決事實欄一第九行記載之「始追回二百萬元被侵占
    之款項」應予刪除及被告犯罪之動機應更正如理由三、（三）部分外，認第一審
    判決以上訴人即被告丙○○○係犯刑法第三百三十六條第二項業務侵占罪，並以
    其先後多次犯行，時間緊接，所犯係構成要件相同之罪而依連續犯之規定論以一
    罪，加重其刑，並審酌被告犯罪之一切情狀，量處有期徒刑二年八月，其認事用
    法並無不當，應予維持，並引用附件所示第一審判決書記載之事實、證據及理由
    。
二、被告上訴意旨略以：被告雖有侵占其業務上持有之保險費等事實，惟其中應包括
    被告應得之佣金新台幣（下同）一百萬元，原審漏未扣除，尚有未當；又被告係
    因夫婿經營汽車生意，需錢孔急，一時心急為拯救丈夫之事業而萌生侵占之念頭
    ，始誤觸法網，且於本案犯罪後已與告訴人台灣甲○○○產物保險股份有限公司
    （即合併後之友聯產物保險股份有限公司）達成和解，請求給予緩刑云云，並提
    出和解契約書一份在卷。
三、本院查：
（一）被告自民國八十八年七月八日起至八十九年十二月五日止，於收取客戶之保險
      費後並未向告訴人陳報，而直接易持有為所有，連續侵占該業務上持有之保險
      費之事實，為被告所自承，告訴代理人乙○○於本院審理時亦陳稱：如果被告
      有繳這筆錢回來，才會有佣金的問題等語，亦即於被告侵占保險費時，因告訴
      人不知被告究竟收取多少保險費，更無從計算被告應得之佣金，且被告之得收
      取佣金，應以收取並繳回保險費為前提，被告既未將保險費繳回，自不生扣取
      佣金之問題，被告辯稱所侵占之金額應扣除佣金之詞，尚不足採信。
（二）又被告雖於本院辯論終結後與告訴人達成和解，有和解契約書一份可稽，然原
      審量刑之依據為被告侵占之時間長達一年五月、所侵占之款項高達八百七十八
      萬五千零十五元及被告自案發後迄原審判決時長達一年六月均未償還所侵占款
      項或與告訴人達成和解等情，經核並無違法或顯然不當情形，況原審認告訴人
      已追回二百萬元部分係屬誤會（詳後述）。雖被告於本院中已與告訴人達成和
      解，惟依提出之和解契約書，上訴人遲至九十一年十月二日止，僅清償五十萬
      元，與侵佔金額及被害人所受損害相差懸殊，被害人且未請求本院給予上訴人
      緩刑寬典，上訴人更未提出其夫經商失敗，因家庭生計陷於困難而不得已侵佔
      公司款項之證據，以供審酌，本院認原審所量刑度並無不當，被告上訴意旨請
      求為緩刑之諭知為無理由。
（三）末查，告訴人於提出本案告訴時，雖指稱被告侵占保險費共計八百六十四萬九
      千九百四十三元，經追回二百萬元後尚餘六百餘萬元未繳還公司等情（見九十
      年度偵字第九○五六號卷第九頁告訴狀），然經告訴人與被告於偵查中對帳之
      後，確認被告所侵占之款項係八百七十八萬五千零十五元，且並無經告訴人追
      回二百萬元之情，有被告所立自白書據在卷足參（見偵查卷第八七頁），是原
      審判決事實欄認告訴人已追回遭侵占部分之二百萬元款項，應屬誤會；另被告
      因其丈夫經營汽車生意投資失敗，為拯救其丈夫事業而犯本案，業據其於偵查
      中供承在卷，原審於理由欄中誤載為被告為經商投資而連續侵占其業務上持有
      之保險費等語，亦有誤會，本院均併予更正。
（四）綜上，原審以被告罪證明確，而予論罪科刑，並無違誤，被告上訴指摘原審判
      決不當，並請求緩刑之諭知，自無理由，應予駁回。
據上論斷，應依刑事訴訟法第三百六十八條，判決如主文。
本案經檢察官鍾鳳玲到庭執行職務。
中      華      民      國      九十一      年      十    月    十五    日
                              台灣高等法院刑事第七庭
                                  審判長法  官  吳  啟  民
                                        法  官  蘇  隆  惠
                                        法  官  林  瑞  斌
右正本證明與原本無異。
不得上訴。
                                        書記官  丁  淑  蘭
中    華    民    國    九十一    年       十       月       十五       日
附錄本案論罪科刑法條全文：
刑法第三百三十六條
對於公務上或因公益所持有之物，犯前條第一項之罪者，處一年以上七年以下有期徒
刑，得併科五千元以下罰金。
對於業務上所持有之物，犯前條第一項之罪者，處六月以上五年以下有期徒刑，得併
科三千元以下罰金。
附件：
臺灣臺北地方法院刑事判決                          九十年度易字第一八０八號
    公  訴  人  臺灣臺北地方法院檢察署檢察官
    被      告  丙○○○  女  四十五歲（民國○○○年○月○○○日生）
                          住臺北市○○街二二二巷十九號
                          身分證統一編號：Ｚ000000000號
右列被告因業務侵占案件，經檢察官提起公訴（九十年度偵字第九０五六號），本院
判決如左：
    主      文
丙○○○連續意圖為自己不法之所有，而侵占對於業務上所持有之物，處有期徒刑貳
年捌月。
    事      實
一、丙○○○自民國七十九年六月一日起擔任設於臺北市○○路二號十二樓臺灣甲○
    ○○產物保險股份有限公司（下稱甲○○○公司）北區營業第一部所屬內湖通訊
    籌備處之助理員，八十四年三月一日起任該處之辦事員並代理主任職務，負責處
    理該公司汽車強制保險之招攬及保險費之收取等業務，為從事業務之人，竟基於
    意圖為自己不法所有之概括犯意，自八十八年七月八日起至八十九年十二月五日
    止，連續將其代表該公司向設於臺北市士林區、松山區○○路等處車行客戶所收
    取之保險費及客戶親至該公司設於臺北市○○區○○路三二七號內湖通訊處繳付
    之保險費計新臺幣（下同）八百七十八萬五千零十五元，先後侵占入己。嗣經甲
    ○○○公司查悉上情，始追回二百萬元被侵占之款項。
二、案經被害人甲○○○公司代表人方敏生訴由臺北市政府警察局松山分局報請臺灣
    臺北地方法院檢察署檢察官偵查起訴。
    理      由
一、右揭事實，業據被告丙○○○於警、偵訊及本院審理時坦承不諱，核與告訴人甲
    ○○○公司內湖通訊處主任王從志於警訊中、代理人王元勳於檢察官訊問時及代
    理人乙○○於本院訊問時之指訴情節相符。此外，並有甲○○○公司未收保費明
    細表一件在卷可稽，足認被告之自白與事實相符，本案事證明確，被告犯行堪以
    認定，應予依法論科。
二、查被告於告訴人所屬內湖通訊處任職期間，負責理該公司汽車強制保險之招攬及
    保險費之收取等業務，為從事業務之人，竟利用其代為收取客戶繳納保險費之機
    會，將其業務上所收取應繳告訴人之款項據為己有，核其所為，係犯刑法第三百
    三十六條第二項之業務侵占罪。其先後多次業務侵占犯行，時間緊接，方法相同
    ，所犯係構成要件相同之罪名，顯係基於概括犯意而為之，應依連續犯規定論以
    一罪，並加重其刑。本院審酌被告為經商投資而連續侵占其業務上持有之保險費
    、侵占之時間長達約一年五個月、侵占之款項高達八百七十八萬五千零十五元，
    事後除經告訴人追回二百萬元外，自案發後迄今一年六個月餘均未償還所侵占之
    款項或與告訴人達成和解及犯罪後坦承犯行之態度等一切情狀，爰量處如主文所
    示之刑，以資懲儆。
據上論斷，應依刑事訴訟法第二百九十九條第一項前段，刑法第五十六條、第三百三
十六條第二項，罰金罰鍰提高標準條例第一條前段判決如主文。
本案經檢察官蔡佳玲到庭執行職務。
中      華      民      國    九十一    年      六      月    二十六    日
                                    臺灣臺北地方法院刑事第五庭
                                        法  官  朱夢蘋
右正本證明與原本無異。
如不服本判決應於送達後十日內向本院提出上訴狀
                                        書記官  周小玲
中      華      民      國    九十一    年      六      月    二十八    日
附錄本案論罪科刑法條：
刑法第三百三十六條
一對於公務上或因公益所持有之物，犯前條第一項之罪者，處一年以上、七年以下有
  期徒刑，得併科五千元以下罰金。
二對於業務上所持有之物，犯前條第一項之罪者，處六月以上五年以下有期徒刑，得
  併科三千元以下罰金。
三前二項之未遂犯罰之。
